【裁判字號】    98,交聲,669
【裁判日期】    990315
【裁判案由】    違反道路交通管理處罰條例聲明異議
【裁判全文】
臺灣新竹地方法院交通事件裁定         98年度交聲字第669號
原處分機關  交通部公路總局新竹區監理所
異  議  人
即受處分人  甲○○
上列異議人即受處分人因違反道路交通管理處罰條例案件，對於
交通部公路總局新竹區監理所民國98年9月8日竹監營字第裁50-
E00000000號違反道路交通管理事件裁決處分聲明異議，本院裁
定如下：
    主  文
異議駁回。
    理  由
一、原處分意旨略以：異議人即受處分人（下稱異議人）甲○○
    於民國98年7 月30日凌晨1 時40分許，駕駛車牌號碼GFU —
    388 號重型機車，行經新竹縣竹東鎮○○路與大同路口時，
    因有酒後經酒精濃度測試結果為每公升0.38毫克，而仍駕車
    行駛於道路上之違規事實，經執行巡邏勤務之新竹縣政府警
    察局竹東分局警員乙○○向前盤查，以異議人有違反道路交
    通管理處罰條例第35條第1 項第1 款規定之事實，填製新竹
    縣警察局竹縣警交字第E00000000 號舉發違反道路交通管理
    事件通知單當場舉發，並經異議人簽收。嗣異議人於應到案
    日期即98年8 月15日前提出申訴，經原處分機關函請原舉發
    單位調查結果，仍認異議人確有前開違規行為，乃於98年9
    月8 日依道路交通管理處罰條例第35條第1 項第1 款、第24
    條第1 項第2 款（原處分漏引）及違反道路交通管理事件統
    一裁罰基準表之規定，以交通部公路總局新竹區監理所竹監
    營字第裁50-E00000000號裁決書，裁處異議人罰鍰新臺幣（
    下同）15,000元，吊扣駕駛執照12個月，並施以道路安全講
    習。異議人於98年9 月8 日收受前揭裁決書後，於同日聲明
    異議。
二、異議意旨略以：我於上開時間，因與女友吵架心情不好，騎
    車到上開路段的便利商店購買飲料時，手機響起後又沒電，
    所以使用公用電話，當時身上剛好有一瓶大鵰酒，就在講電
    話同時拿起來喝，警察前來查明身分時我也十分配合，因為
    我在騎乘機車當時並無飲酒後駕車之違規行為，沒有規避稽
    查的理由，為此聲明異議，請求撤銷原處分等語。
三、按受處分人，不服主管機關所為之處分，得於接到裁決書之
    翌日起20日內，向管轄地方法院聲明異議又交通法庭認為聲
    明異議無理由者，應以裁定駁回之，道路交通管理處罰條例
    第87條第1 項、道路交通案件處理辦法第19條分別定有明文
    。
四、次按汽車駕駛人飲用酒類或其他類似物後其吐氣所含酒精濃
    度超過每公升0.25毫克以上，不得駕車；又汽車駕駛人，駕
    駛汽車經測試檢定有酒精濃度超過規定標準者，處新臺幣15
    ,000元以上60,000元以下罰鍰，並當場移置保管該汽車及吊
    扣其駕駛執照1 年；因而肇事致人受傷者，並吊扣其駕駛執
    照2 年；又汽車駕駛人有第35條第1 項規定之情形者，應接
    受道路交通安全講習，此分別為道路交通安全規則第114 條
    第2 款、道路交通管理處罰條例第35條第1 項第1 款及第24
    條第1 項第2 款定有明文。
五、經查：
    異議人甲○○於98年7 月30日凌晨1 時40分許，駕駛車牌號
    碼GFU-388 號重型機車，行經新竹縣竹東鎮○○路與大同路
    口時，有酒後駕車經測結果為每公升0.38毫克之違規行為等
    情，業據證人即當場舉發之警員乙○○於本院調查時到庭具
    結後證稱：「（請簡述當天舉發的經過? ）當天本要到便利
    商店樓上的網咖巡邏，經過長春、大同路口，看見異議人騎
    乘一臺機車，從大同路北往南行駛，沒有戴安全帽，有注視
    警車，進去便利商店買東西，因為不想造成店方困擾，我們
    等異議人出來上來盤查，他看到警方之後，一直在公共電話
    亭打電話，並一直看我們，我們就上前盤查，發現他身上有
    很重的酒味，並要求他回派出所接受酒測。（你看到異議人
    沒有戴安全帽時，是距離你們多遠? ）約20公尺遠。（那時
    的路上車流量多? ）沒有，只有異議人那一臺機車。（你那
    時有無看見異議人從進入便利商店到出來，接受盤查前的一
    切舉動? ）他進去之後，我們在外面盤查車輛，所以沒有注
    意，不過進去之前，及出來之後，都有看見，當時盤查他時
    ，他身邊並無任何酒類的飲料。（異議人進去便利商店的時
    間約多久? 有無買東西出來? ）約5 至10分鐘，買了2 瓶飲
    料，其中一瓶是果汁，一瓶是綠茶。（異議人打公用電話時
    ，打了多久? ）他一直做打電話的姿勢，一直看我們。（你
    確定當時異議人身邊沒有任何酒精類的飲料? ）確定。異議
    人當時是說他跟他姐姐及他姐姐的朋友在家裡喝酒，因為他
    姐姐的朋友口渴，所以他出來便利商店買飲料。（這是異議
    人何時跟你說的? ）在便利商店門口。（回派出所有再跟你
    陳述一遍? ）有，他姐姐及他姐姐的朋友有過來，異議人到
    了派出所也有再陳述一遍同樣的說法。」等語，且有上開新
    竹縣警察局竹縣警交字第E00000000 號舉發違反道路交通管
    理事件通知單1 份、交通部公路總局新竹區監理所竹監營字
    第裁50-E00000000號裁決書及送達證書各1 份、酒測單影本
    1 份及證人當庭繪製之相關位置圖1 份在卷供參。另依道路
    交通管理處罰條例科處行政罰事件，依據公法爭議之舉證責
    任分配法則，固應先由行政機關就其業已履踐相關正當法律
    程序，以及人民應受處罰之客觀違反法令行為，負證明之責
    ，受處罰人就行政機關已為相當證明之前開事項，若主張欠
    缺主觀歸責條件或為其他抗辯，亦須就其所辯提出反證。惟
    行政機關對於前開應為舉證事項，並非不得以執行查察取締
    勤務人員，依據調查人證之程序，使就親歷事實提供不可替
    代之證明方法。受處罰人就該證人所述見聞經過之真實性倘
    有質疑，除依法定交互詢問程序加以檢驗外，亦不得僅因證
    人之個人身分、地位或與當事人之關係而謂其不得作證，或
    憑己意指為必須代以其他特定之證據方法，此在證人業已具
    結願依偽證罰則擔保證言可信之場合，尤屬當然。本件異議
    人既未就執勤警員之舉發有誤提出相關具體證據以供調查，
    本院復查無何證據足資證明證人乙○○有捏造事實違法取締
    之情事，則執勤警員本其維護交通秩序、公眾安全職責所為
    之舉發，自應受到合法、正確之推定。況證人乙○○與異議
    人素不相識，復無怨隙，應無甘冒觸犯偽證之罪責，故意構
    詞誣陷異議人之必要，其所為之證言，應堪採信。則依證人
    所述，其當時係因異議人當時未帶安全帽且注視警車，警覺
    有異而持續注意異議人動態，就異議人確實有於盤查前騎乘
    上開機車一情應無誤認之虞；又證人就異議人於遭盤查當時
    身邊並無任何酒精類飲料，於使用公用電話時亦未同時飲用
    任何酒精類飲料等情證述明確，已如上述，故異議人所辯顯
    無理由。
六、綜上所述，異議人前揭所辯難認可採，本案事證明確，其有
    於前揭時、地，因違反酒後駕駛汽車，經測試呼氣中酒精濃
    度超過規定標準之違規行為，原處分機關依道路交通管理處
    罰條例第35條第1項第1款、24條第1項第2款及違反道路交通
    管理事件統一裁罰基準表之規定，裁處異議人罰鍰15,000元
    ，吊扣駕照12個月並施以道路交通安全講習，核無違誤。本
    件異議人之異議為無理由，自應將其異議駁回。
據上論斷，應依道路交通案件處理辦法第19條，裁定如主文。
中    華    民    國    99    年    3     月    15    日
                  交通法庭    法  官     林哲瑜
以上正本證明與原本無異。
如不服本裁定，應於裁定送達後5日內向本院提出抗告狀。
中    華    民    國    99    年    3     月    15    日
                              書記官     鍾佩芳

司法院資訊處製作；財團法人民間司法改革基金會備份。
